臺灣橋頭地方法院民事判決　　　　　　110年度橋簡字第146號
原　　　告　楊國璽　
訴訟代理人　陳柏愷律師
被　　　告　夏雪　　
訴訟代理人　林立凡　
上列當事人間請求損害賠償事件，原告提起刑事附帶民事訴訟，
經本院刑事庭移送前來（109 年度交附民字第26號），本院於民
國110 年11月24日言詞辯論終結，判決如下：
    主  文
被告應給付原告新臺幣伍拾玖萬壹仟肆佰貳拾元，及自民國一○
九年三月五日起至清償日止，按週年利率百分之五計算之利息。
原告其餘之訴駁回。
訴訟費用由被告負擔五分之一，餘由原告負擔。
本判決第一項得假執行。但被告如以新臺幣伍拾玖萬壹仟肆佰貳
拾元為原告供擔保，免為假執行。
原告其餘假執行之聲請駁回。
    事實及理由
一、按簡易訴訟之訴狀送達後，原告不得將原訴變更或追加他訴
    ，但請求基礎事實同一、擴張或減縮應受判決事項之聲明者
    ，不在此限，民事訴訟法第436 條第2 項、第255 條第1 項
    第2 、3 款分別定有明文。原告起訴時原請求：被告應給付
    原告新臺幣（下同）3,061,447 元，及自起訴狀繕本送達翌
    日起至清償日止，按週年利率5 ％計算之利息；嗣於訴狀送
    達後，因原告已請領強制汽車責任保險理賠，且機車修繕並
    出售後，有獲得利益10,000元，爰減縮聲明為：被告應給付
    原告2,874,863 元，及自起訴狀繕本送達翌日起至清償日止
    ，按週年利率5 ％計算之利息（見本院卷第59至65頁）。經
    核原告前、後聲明所據，均係基於兩造於民國108 年3 月10
    日下午1 時許，在高雄市左營區東門路發生交通事故此同一
    事實，徵諸首揭規定，自無不合，爰予准許。
二、原告主張：被告於108 年3 月10日下午1 時許，駕駛車牌號
    碼000-0000號自用小客車，自高雄市左營區東門路以西第3
    支燈桿前之路旁停車格內，欲由東往西方向起駛且左迴轉東
    門路時，本應注意車輛起駛時，應禮讓行進中之車輛行人優
    先通行，卻疏未注意及此，致與原告所騎乘，沿同路段同向
    行駛之車牌號碼000-0000號普通重型機車（車主為訴外人黃
    慈蓉，已將損害賠償債權讓與原告，下稱系爭機車）發生碰
    撞，原告因此人車倒地，並受有右肱骨骨折、右骨盆、髖臼
    閉鎖性骨折、右側股骨脫位及右橈骨頭骨折之傷害，系爭機
    車亦因此損壞（下稱系爭事故）。又原告因系爭事故總計受
    有醫療費用145,031 元、交通費用2,950 元、看護費用73,2
    00元、機車修復費用69,700元（總計修繕金額為94,200元，
    其中工資20,000元，零件費用74,200元，原告請求金額則已
    自行扣除折舊）之損失，且因上揭傷勢影響，原告經醫囑應
    休養6 個月，此部分以原告在系爭事故發生前3 個月之平均
    月收入287,580 元計算，原告受有不能工作之薪資損害1,72
    5,480 元（計算式：287,580 元×6 個月＝1,725,480 元）
    。為此，原告依民法侵權行為之法律關係，得請求被告賠償
    前列損失及精神慰撫金1,000,000 元；另因原告於系爭事故
    發生後，已領有強制汽車責任保險金131,498 元，且機車修
    繕後，尚有賣出所得利益10,000元，爰請求被告賠償剩餘之
    損害金額2,874,863 元等語。聲明：被告應給付原告2,874,
    863 元，及自起訴狀繕本送達翌日起至清償日止，按週年利
    率5 ％計算之利息；願供擔保，請准宣告假執行。
三、被告則以：對原告請求之醫療費用、看護費用、交通費用均
    沒有意見，另系爭機車修復費用亦不爭執，但應由法院按原
    始修繕金額計算折舊。至原告請求不能工作損失部分，因僅
    有醫囑須休養6 個月之診斷證明書，且原告均未提出相關在
    職及請假證明、亦未舉證每月實領薪資達287,580 元，故此
    部分被告否認。再者，原告主張之精神慰撫金數額過高，請
    法院適情予以合理審酌。此外，就系爭事故之肇責不爭執，
    同意依車鑑會結果判斷等詞置辯。
四、本院得心證之理由：
㈠、按因故意或過失，不法侵害他人之權利者，負損害賠償責任
    ；汽車、機車或其他非依軌道行駛之動力車輛，在使用中加
    損害於他人者，駕駛人應賠償因此所生之損害；不法侵害他
    人之身體或健康者，對於被害人因此喪失或減少勞動能力或
    增加生活上之需要時，應負損害賠償責任；不法侵害他人之
    身體、健康、名譽、自由、信用、隱私、貞操，或不法侵害
    其他人格法益而情節重大者，被害人雖非財產上之損害，亦
    得請求賠償相當之金額，民法第184 條第1 項前段、第191
    條之2 前段、第193 條第1 項、第195 條第1 項定有明文。
㈡、原告主張之系爭事故發生經過，及其受有右肱骨骨折、右骨
    盆、髖臼閉鎖性骨折、右側股骨脫位及右橈骨頭骨折之傷害
    ，系爭機車亦因而損壞等節，已提出財團法人私立高雄醫學
    大學附設中和紀念醫院（下稱中和紀念醫院）診斷證明書暨
    門診醫療費用收據聯、新高醫院醫療費用收據、債權讓與契
    約書、系爭機車行車執照等件為佐（見本院卷第71至81頁、
    第93頁、第105 至107 頁），並經本院調取被告因系爭事故
    而涉過失傷害犯行之本院109 年度交易字第31號刑事卷宗資
    料核閱無訛，復系爭事故送請高雄市政府交通局車輛行車事
    故鑑定委員會（下稱車鑑會）進行鑑定後，鑑定結果為：「
    1 、夏雪（即被告）：起駛前未讓行進中之車輛先行，為肇
    事原因。2 、楊國璽（即原告）：無肇事因素」等詞，核與
    原告主張相符一情，業有該會110 年9 月23日高市車鑑字第
    11070609300 號函附鑑定意見書1 份可參（見本院卷第123
    至126 頁），且上情均為被告所不爭執，更同意以車鑑會鑑
    定結果作為本件肇事責任之判斷依據（見本院卷第142 頁）
    ，是此部分之事實，自堪審認。從而，原告之身體、財產權
    利既因被告駕駛車輛時，未禮讓行進中車輛先行之過失駕駛
    行為受有損害，其依民法侵權行為法律關係，請求被告應就
    所受損害範圍負賠償責任，自屬有據。
㈢、茲就原告所主張之各項賠償金額是否有理，分述如下：
１、醫療費用145,031 元、交通費用2,950 元、看護費用73,200
    元部分：
    原告主張其因系爭事故受有醫療費用145,031 元、交通費用
    2,950 元、看護費用73,200元之損失一情，已提出中和紀念
    醫院診斷證明書暨門診醫療費用收據聯、新高醫院醫療費用
    收據、統一發票、計程車運價證明、車資證明單等件為證（
    見本院卷第71至93頁），且為被告所不爭執（見本院卷第30
    頁、第135頁），是此部分之請求，自可准許。
２、機車修復費用69,700元部分：
    原告主張其因系爭事故受有機車修復費用69,700元之損失，
    已提出修繕金額為94,200元之鉅太機車材料行收據（不含原
    告捨棄請求之烤漆費用11,000元，其中零件為74,200元、工
    資20,000元），且被告對於修繕金額94,200元亦不爭執，僅
    主張零件部分應計算折舊（見本院卷第142 頁），則原告請
    求被告應賠付系爭機車修繕所須之必要費用，同屬有據。而
    系爭機車係106 年6 月出廠，既有行車執照在卷可按（見本
    院卷第107 頁），迄至系爭事故時，使用期間為1 年8 月又
    23日（出廠日期依民法第124 條第2 項規定，以106 年6 月
    15日計算）；參酌營利事業所得稅查核準則第95條第6 項「
    固定資產提列折舊採用平均法、定率遞減法或年數合計法者
    ，以1 年為計算單位，其使用期間未滿1 年者，按實際使用
    之月數相當於全年之比例計算之，不滿1 月者，以月計」之
    規定，應以使用1 年9 個月計算折舊期間；再依行政院所頒
    固定資產耐用年數表及固定資產折舊率之規定，機車耐用年
    數為3 年，則該車修理時更換零件部分得請求之金額應為41
    ,737元【計算方式：１、殘價＝取得成本÷（耐用年數＋1
    ）：74,200÷（3 ＋1 ）＝18,550元。２、折舊額＝（取得
    成本－殘價）×1/（耐用年數）×（使用年數）：（74,200
    －18,550）×1/3 ×21/12 ≒32,463；小數點以下四捨五入
    。３、扣除折舊後價值＝（取得成本－折舊額）：74,200－
    32,463＝41,737】，加計不予折舊工資費用20,000元後，原
    告得請求修復所須之必要費用應為61,737元；逾此範圍之主
    張，即非有理。
３、不能工作之薪資損害1,725,480元部分：
    原告固主張其因系爭事故所受傷勢影響，經醫囑應休養6 個
    月，此部分以其事故發生前3 個月之平均月收入287,580 元
    計算，尚受有不能工作之薪資損害1,725,480 元云云，並提
    出醫囑應休養6 個月之診斷證明書及存摺資料作為佐證（見
    本院卷第93頁、第99至100 頁）。惟原告因系爭事故所受傷
    勢經醫囑須休養6 個月，雖據本院核對診斷證明書確認無訛
    ，但其是否受有薪資損失，當仍應以其在休養期間確實有減
    少原本可得預期之薪資收入作為標準，蓋損害賠償本係在填
    補被害人所受之損害，而非使被害人額外受利。又原告就此
    部分迄本院宣判前，均未提出任何在職、請假或薪資證明予
    以佐實其確受有不能工作之損失，僅提出記載有「大新」無
    摺轉存273,920 元、350,370 元、238,450 元之存摺內頁資
    料，及其在103 年5 月，曾以車輛WF-880號車靠行於駿順通
    運有限公司之證明書附卷，但該等無摺轉存金額實際性質或
    金流原因究竟為何，是否係原告在事故發生前所受領之薪資
    ，即未見原告舉證以實其說，且原告有以車輛靠行於其他公
    司，與其確實有透過駕駛該車輛獲取薪資報酬係屬二事，復
    經本院調取原告108 年度之財產所得資料後，亦未見原告在
    108 年有獲取並申報任何薪資所得之情形，是以，原告主張
    其因系爭事故尚受有6 個月不能工作之薪資損害1,725,480
    元云云，自難採信，應予駁回。
４、精神慰撫金1,000,000元部分：
    按慰藉金之賠償須以人格權遭遇侵害，使精神上受有痛苦為
    必要，其核給之標準固與財產上損害之計算不同，然非不可
    斟酌雙方身分資力與加害程度，及其他各種情形核定相當之
    數額；另非財產上損害之慰撫金數額，究竟若干為適當，應
    斟酌兩造身分、地位及經濟狀況，俾為審判之依據。經查，
    原告之身體權利確因被告過失駕駛行為而受有上揭傷勢，既
    如前述，則原告因客觀生理狀態不佳致生主觀心理因素之不
    快，應無可疑，可堪信實。茲審以原告陳述其乃高職畢業，
    先前是砂石車司機，目前無業，經濟來源為配偶提供之情況
    （見本院卷第143 頁）；被告自述大專畢業，目前為小學老
    師之情事（見本院卷第142 頁）；並參酌兩造108 年度之財
    產所得總額及名下財產資料（詳見本院卷末附稅務電子閘門
    財產所得調件明細表）；復考量本件被告係車輛起駛前未禮
    讓直行車先行之過失情節，及原告所受傷勢之部位、情形與
    衍生影響，暨醫囑有建議原告之傷勢須自費使用骨盆加壓鎖
    定骨板，且因術後產生股骨頭壞死，致須接受人工髖關節置
    換手術（見本院卷第101 頁）等一切具體情事後，認原告得
    請求精神慰撫金數額以450,000 元為適當，逾此範圍即非可
    採。
５、基上，原告因系爭事故所致之損失金額，合計應732,918 元
    （計算式：醫療費用145,031 元＋交通費用2,950 元＋看護
    費用73,200元＋機車修復必要費用61,737元＋精神慰撫金45
    0,000 元）。又扣除原告自陳已請領強制汽車責任保險理賠
    之131,498 元，暨自述獲得之機車出售利益10,000元後（見
    本院卷第65頁），原告尚可請求被告賠償金額為591,420 元
    。
五、綜上所述，原告依民法侵權行為法律關係，請求被告賠償59
    1,420 元，及自起訴狀繕本送達翌日即109 年3 月5 日起（
    起算依據見附民卷第11頁之送達證書）至清償日止，按週年
    利率5 ％計算之利息，屬有理由，應予准許；逾此範圍之主
    張，即非有據，自予駁回。
六、原告勝訴部分，係適用簡易訴訟程序為被告敗訴之判決，原
    告雖為假執行宣告之聲請，依同法第389 條第1 項第3 款規
    定，仍由本院依職權宣告。另依同法第392 條第2 項規定，
    職權宣告被告如預供擔保，免為假執行。至原告敗訴部分，
    其假執行聲請失所依附，爰予駁回。
七、本件事證已臻明確，兩造其餘攻擊防禦方法及舉證，經核與
    判決結果不生影響，無逐一論列之必要，併予敘明。
八、訴訟費用負擔之依據：民事訴訟法第79條。
中    華    民    國   110    年    12    月    9     日
                  橋頭簡易庭  法      官  楊博欽
以上正本係照原本作成。
如不服本判決，應於送達後20日內，向本院提出上訴狀並表明上
訴理由，如於本判決宣示後送達前提起上訴者，應於判決送達後
20日內補提上訴理由書（須附繕本）。
中    華    民    國   110    年    12    月    13    日
                            書  記  官  程淑萍